【裁判字號】    97,台非,100
【裁判日期】    970229
【裁判案由】    強盜
【裁判全文】
最高法院刑事判決              九十七年度台非字第一００號
上  訴  人  最高法院檢察署檢察總長
被      告  甲○○
上列上訴人因被告強盜案件，對於台灣高等法院高雄分院中華民
國九十年十二月二十一日第二審確定判決（九十年度上訴字第一
五四六號，起訴案號：台灣高雄地方法院檢察署九十年度偵字第
一三二六七號），認為違法，提起非常上訴，本院判決如下：
    主  文
原判決關於罪刑部分撤銷。
甲○○意圖為自己不法之所有，以強暴致使不能抗拒而取他人之
物，未遂，處有期徒刑肆年。
    理  由
非常上訴理由稱：「按判決適用法則不當者或應於審判期日調查
之證據而未予調查者，其判決均為違背法令，刑事訴訟法第三百
七十八條、第三百七十九條第十款分別定有明文。而證據雖已調
查而其內容尚未明瞭者，即與未經調查無異，如遽行判決，仍屬
應於審判期日調查之證據未予調查，此亦有貴院三十一年上字第
八七號判例可供參照。次按受有期徒刑之執行完畢，或受無期徒
刑或有期徒刑一部之執行而赦免後，五年以內再犯有期徒刑以上
之罪者，為累犯，此觀之刑法第四十七條規定甚明。而所謂執行
完畢，其在監獄執行期滿者，固不待言。如係經假釋出獄者，須
在有期徒刑所餘刑期內未經撤銷假釋者，其未執行刑，始得以已
執行論。查受刑人甲○○於民國八十二年間因施用毒品案件，經
法院判處有期徒刑三年二月確定，於八十四年八月三日假釋出獄
，上開假釋又因其於八十五年間所犯煙毒案件，經台灣高等法院
高雄分院判處有期徒刑三年四月確定而經撤銷，復於八十五年間
因違反肅清煙毒條例及非法吸用化學合成麻醉藥品案件，經台灣
高雄地方法院分別判處有期徒刑三年八月及三月，並定其應執行
刑為三年十月，上開撤銷假釋所餘殘刑一年二月三日與後二案之
刑期接續執行，於八十九年八月一日假釋出獄，尚餘殘刑四年二
月十一日，嗣被告再犯本件搶奪罪，經撤銷假釋，並於九十二年
二月六日入監執行上開殘餘刑期，有台灣高等法院被告全國前案
紀錄表及法務部在監在押資料表各一份附卷可稽。是被告於九十
年七月十五日觸犯本件搶奪案件時，其前案既因撤銷假釋而尚未
執行完畢，即不能以累犯論處，乃原判決未予詳查，誤認其於九
十年三月十四日假釋期滿執行完畢，而論以累犯，並加重其刑，
自屬違背法令。案經確定，且不利於被告，爰依刑事訴訟法第四
百四十一條、第四百四十三條提起非常上訴，以資救濟。」等語
。
本院按判決不適用法則或適用不當者，為違背法令；又受有期徒
刑之執行完畢，或受無期徒刑或受有期徒刑一部之執行而赦免後
，五年以內再犯有期徒刑以上之罪者，為累犯，刑事訴訟法第三
百七十八條及修正前刑法第四十七條分別定有明文。而所謂執行
完畢，其在監獄執行期滿者，固不待言。如係經假釋出獄者，須
在有期徒刑所餘刑期內未經撤銷假釋者，其未執行刑，始得以已
執行論。又二以上裁判各宣告之有期徒刑，接續執行時，應依刑
法第七十九條之一，合併計算假釋期間時，須待合併計算之刑期
執行完畢，如執行中假釋出獄，須假釋期滿，殘刑均以已執行論
後，始可認為執行完畢。查本件被告甲○○於八十二年間因煙毒
案件，經台灣高雄地方法院以八十二年度訴字第三九八五號刑事
判決判處有期徒刑三年二月確定，於八十四年八月三日假釋出獄
，所餘刑期縮短後應於八十五年十月六日屆滿。其於假釋期內，
又於八十五年間因煙毒案件，經原審法院以八十五年度上訴字第
八一八號刑事判決判處有期徒刑三年四月確定，上開假釋亦經撤
銷。復於八十五年間因煙毒及違反麻醉藥品管理條例案件，經台
灣高雄地方法院以八十五年度訴字第二七六一號刑事判決分別判
處有期徒刑三年八月及三月，應執行有期徒刑三年十月確定。上
開三案經接續執行合併計算刑期後，於八十九年八月一日假釋出
獄，所餘刑期應至九十四年一月十四日執行完畢。嗣被告於假釋
期間內之九十年七月十五日再犯本件盜匪罪，上開假釋亦經撤銷
，並於九十二年二月六日入監執行上開殘餘刑期等事實，有台灣
高等法院被告前案紀錄表、刑案資料查註紀錄表、及檢察官執行
指揮書回證影本在卷可稽。揆諸上揭說明，則被告於八十二年經
台灣高雄地方法院以八十二年度訴字第三九八五號刑事判決判處
有期徒刑三年二月確定之煙毒案件，及於八十五年間經原審法院
以八十五年度上訴字第八一八號刑事判決判處有期徒刑三年四月
確定之煙毒案件，自不得謂已於九十年三月十四日因假釋期滿執
行完畢。從而本件被告於九十年七月十五日所犯本件盜匪罪時，
因前案尚未執行完畢，即不構成累犯。原判決不察，撤銷第一審
判決，竟宣告依累犯論處，自有判決適用法則不當之違背法令。
案經確定，且不利於被告，非常上訴意旨執以指摘，洵有理由。
應由本院將原判決關於罪刑部分撤銷，另行判決如主文第二項所
示，以資救濟。
據上論結，應依刑事訴訟法第四百四十七條第一項第一款但書，
懲治盜匪條例第五條第一項第一款、第二項、第八條，修正前刑
法第二十六條前段，判決如主文。
中    華    民    國  九十七  年    二    月  二十九  日
                      最高法院刑事第六庭
                          審判長法官  陳  正  庸
                                法官  賴  忠  星
                                法官  林  秀  夫
                                法官  宋      祺
                                法官  陳  祐  治
      本件正本證明與原本無異
                                      書  記  官
中    華    民    國  九十七  年    三    月    七    日
                                                      Ｅ
附錄本案論罪法條：
懲治盜匪條例第五條第一項第一款、第二項
有左列行為之一者，處無期徒刑或七年以上有期徒刑：
一、意圖為自己或第三人不法所有，以強暴、脅迫、藥劑、催眠
術或他法，致使不能抗拒而取他人之物或使其交付者。
前項第一款之未遂犯罰之。


司法院資訊處製作；財團法人民間司法改革基金會備份。
